臺灣彰化地方法院刑事裁定　　　　　　　100年度聲字第522號
聲　請　人
即　被　告　鐘淯民
上列被告因違反毒品危害防制條例案件，聲請具保停止羈押，本
院裁定如下：
    主  文
聲請駁回。
    理  由
一、聲請意旨略以：聲請人即被告鐘淯民因違反毒品危害防制條
    例案件，經貴院以被告涉販賣第二級毒品罪嫌，如經判決有
    罪確定，將面臨多年之刑罰制裁，有逃亡之虞，不適宜具保
    ，認有羈押之原因及必要，而予以延長羈押2月。然被告被
    訴案件已經貴院審結，判決有期徒刑4年（按此處應係被告
    誤植，本院99年度訴字第1523號一案，係判處被告主刑部分
    應執行有期徒刑4年10月），非最輕本刑5年以上之重罪，是
    延押裁定所認定之羈押原因及必要已消滅；另如以具保、責
    付等干預基本權利較小之手段，已足以達到目的時，即不得
    予以羈押，是本案實無羈押之必要性。爰聲請具保停止羈押
    等語。
二、查被告因違反毒品危害防制條例案件，前於民國99年11月25
    日經檢察官提起公訴繫屬本院，由本院受命法官於當日訊問
    後，認被告犯罪嫌疑重大，所犯為毒品危害防制條例第4條
    第2項之販賣第二級毒品罪，其法定最輕本刑為7年以上有期
    徒刑；且因被告否認部分犯行，相關證人未經到庭詰問，有
    勾串證人之虞，非予羈押，顯難進行審判，有羈押之必要，
    乃處分自99年11月25日起羈押被告3月。嗣於該初次羈押屆
    滿前，經本院於100年2月17日訊問被告後，本院審及被告所
    犯之販賣第二級毒品罪嫌，如經判決有罪確定，其將面臨多
    年之刑罰制裁，有逃亡之虞，不適宜具保，以免日後耗費司
    法資源，置令審判或執行難以進行，認仍有羈押之原因及必
    要，乃裁定自100年2月25日起延長羈押2月，有該延長羈押
    裁定在卷可參。
三、按刑事訴訟法第101條第1項第3款規定「所犯為死刑、無期
    徒刑或最輕本刑為5年以上有期徒刑之罪者。」，非予羈押
    ，顯難進行追訴、審判或執行者，得羈押之法理，實係因被
    告所犯為死刑、無期徒刑或最輕本刑為5年以上有期徒刑之
    罪，可以預期將受重刑宣判，其為規避刑罰之執行而妨礙追
    訴、審判程序進行之可能性增加，國家刑罰權有難以實現之
    危險，是為防免其實際發生，在此維持重大之社會秩序及增
    進重大之公共利益之限度內（憲法第23條），乃具有正當性
    。從而，基於憲法保障人民身體自由之意旨，被告犯上開重
    罪條款且嫌疑重大者，仍應有相當理由認為其有逃亡、湮滅
    、偽造、變造證據或勾串共犯或證人等之虞，法院斟酌命該
    被告具保、責付或限制住居等侵害較小之手段，均不足以確
    保追訴、審判或執行程序之順利進行，此際予以羈押，方堪
    稱係屬維持刑事司法權有效行使之最後必要手段。是被告縱
    然符合上揭第三款之羈押事由，法官仍須就犯罪嫌疑是否重
    大、有無羈押必要、有無不得羈押之情形予以審酌，非謂一
    符合該款規定之羈押事由，即得予以羈押。業經司法院釋字
    第665號解釋釋明在案。上揭所稱「相當理由」，與同條項
    第1款、第2款法文內之「有事實足認有……之虞」（學理上
    解釋為「充分理由」）尚屬有間，其條件當較寬鬆。良以重
    罪常伴有逃亡、滅證之高度可能，係趨吉避凶、脫免刑責、
    不甘受罰之基本人性，倘一般正常之人，依其合理判斷，可
    認為該犯重罪嫌疑重大之人具有逃亡或滅證之相當或然率存
    在，即已該當「相當理由」之認定標準，不以達到充分可信
    或確定程度為必要。以量化為喻，若依客觀、正常之社會通
    念，認為其人已有超過百分之五十之逃亡、滅證可能性者，
    當可認具有相當理由認為其有逃亡、滅證之虞。此與前二款
    至少須有百分之八十以上，始足認有該情之虞者，自有程度
    之差別，最高法院有98年度台抗字第668號裁定意旨可循。
四、被告被訴之販賣第二級毒品罪嫌，已經本院於100年2月17日
    審理終結，認定被告成立2次之販賣第二級毒品罪，因被告
    就該2次犯罪，於偵、審中皆自白犯罪，本院乃依毒品危害
    防制條例第17條第2項之規定各減輕其刑，主刑部分並分別
    判處有期徒刑4年2月、4年4月，應執行刑有期徒刑4年10月
    ，有本院99年度訴字第1523號判決在卷可參。按前揭刑事訴
    訟法第101條第1項第3款所規定羈押原因之罪刑，係指法定
    刑而言，並非指宣告刑。又販賣第二級毒品罪，其法定刑依
    毒品危害防制條例第4條第2項之規定，係處無期徒刑或7年
    以上有期徒刑，是本件被告所犯之販賣第二級毒品罪，本院
    固因被告於偵、審中自白犯罪，而依相關規定予以減輕其刑
    ，致所判處之徒刑未滿5年，但此係宣告刑，非指被告所犯
    之罪刑，其法定最輕本刑未逾5年，此不可不辨。故此，被
    告謂本件延長羈押之原因消滅云云，實屬誤會。再查販賣毒
    品，因其危害國人身心健康及社會秩序至深且遠，故毒品危
    害防制條例就該等犯罪，所規定處罰之法定本刑甚重，是販
    毒者面對此一重罰，常伴有逃亡之高度可能。被告雖以前開
    情詞謂本件無羈押之必要云云，然查，販毒者之交易網絡，
    有上、中、下游之複雜社群關係，故於逃匿後即難以掌握行
    蹤，而需耗費甚鉅之司法資源追緝；何況，於司法實務上，
    經具保、責付、限制住居之被告，發生棄保潛逃之事例甚多
    ，足徵具保、責付、限制住居等手段，並非能完全擔保被告
    始終於審判程序中到場或於有罪判決確定後到案執行。綜上
    所述，本院權衡公益之維護及被告之人權保障等價值暨利害
    得失，認對被告仍不適宜予以具保、責付而停止羈押，是被
    告本件聲請為無理由，應予駁回。
五、依刑事訴訟法第220條，裁定如主文。
中    華    民    國    100   年    3     月    15    日
            刑事第三庭    審判長法  官  李進清
                                法  官  林怡君
                                法  官  陳銘壎
以上正本證明與原本無異。
如不服本裁定，應於裁定送達後五日內向本院提出抗告狀(須附
抗告狀繕本 )。
中    華    民    國    100   年    3     月    15    日
                                書記官  楊筱惠